【裁判字號】    98,上訴,524
【裁判日期】    980629
【裁判案由】    偽造文書
【裁判全文】
臺灣高等法院臺南分院刑事判決         98年度上訴字第524號
上  訴  人
即  被  告  乙○○
選任辯護人
即扶助律師  康文彬  律師
            查名邦  律師
上列上訴人因偽造文書案件，不服臺灣雲林地方法院九十七年度
訴字第一一六六號中華民國九十八年三月二十四日第一審判決（
起訴案號：臺灣雲林地方法院檢察署九十七年度偵字第二八四六
號），提起上訴，本院判決如下：
    主      文
原判決撤銷。
乙○○犯行使偽造私文書罪，累犯，處有期徒刑參月，如易科罰
金以新台幣壹仟元折算一日，附表編號１號所示之偽造之「甲○
○」署押即簽名共貳枚均沒收；又犯行使偽造私文書罪，累犯，
處有期徒刑參月，如易科罰金以新台幣壹仟元折算一日，附表編
號２號所示之偽造之「甲○○」署押即簽名共參枚均沒收；又犯
行使偽造私文書罪，累犯，處有期徒刑參月，如易科罰金以新台
幣壹仟元折算一日，附表編號３號所示之偽造之「甲○○」署押
即簽名壹枚沒收。應執行有期徒刑捌月，如易科罰金以新台幣壹
仟元折算一日，附表編號１號至３號所示之偽造之「甲○○」署
押即簽名共陸枚均沒收。
    事      實
一、乙○○於民國九十三年及九十四年間，曾因違反毒品危害防
    制條例案件，經台灣雲林地方法院分別判處有期徒刑十月、
    七月及九月確定，並定應執行刑為有期徒刑一年六月，而於
    民國九十五年六月一日因縮短刑期而執行完畢。詎其仍不知
    悔改，復以意圖為自己不法所有及偽造私文書後予以行使之
    犯意，先後為下列犯行：
  (一)於民國九十七年一月十五日，在雲林縣斗六市○○路一通訊
    行內，未經甲○○之同意，竟冒用甲○○（民國○○○年○
    月○○○日生）之名義，以其所取得之甲○○之身分證、戶
    口名簿，向該通訊行申請月租型行動電話門號使用，致使不
    知情之已成年之通訊行人員代為填寫威寶電信股份有限公司
    之行動電話服務申請書及精彩專案同意書各一紙，而後由乙
    ○○在該申請書「申請人簽章」欄內及同意書「立同意書人
    簽章」欄內，分別偽造「甲○○」之署押即簽名各一枚（偽
    造之署押即簽名詳如附表編號１號所示），偽造成內容係「
    甲○○」於民國九十七年一月十五日所製作之私文書即上開
    申請書及同意書各一紙，而後將之交付予該通訊行之人員以
    行使，足以生損害於甲○○之權益及威寶電信股份有限公司
    對於行動電話門號核發與客戶資料管理之正確性，並因而使
    威寶電信股份有限公司陷於錯誤，誤以為確係甲○○本人申
    請，因而同意其申請，並交付門號為0000000000
    號之行動電話SIM卡一張予乙○○使用。
  (二)於民國九十七年二月四日，在雲林縣斗六市○○路一通訊行
    內，未經甲○○之同意，竟冒用甲○○之名義，以其所取得
    之甲○○之身分證，向該通訊行申請行動電話門號使用，致
    使該不知情之已成年之通訊行人員代為填寫台灣大哥大股份
    有限公司之行動通信網路業務服務申請書及新申裝號碼可攜
    同意書各一紙，而後由乙○○在該申請書「申請人簽章」欄
    內及同意書「立同意書人簽章」欄與「立同意書人」欄內，
    分別偽造「甲○○」之署押即簽名各一枚（偽造之署押即簽
    名詳如附表編號２號所示），偽造成內容係「甲○○」於民
    國九十七年二月四日所製作之私文書即上開申請書及同意書
    各一紙，而後將之交付予該通訊行之人員以行使，足以生損
    害於甲○○之權益及台灣大哥大股份有限公司對於行動電話
    門號核發與客戶資料管理之正確性，並因而使台灣大哥大股
    份有限公司陷於錯誤，誤以為確係甲○○本人申請，因而同
    意其申請，並交付門號為0000000000號之行動電
    話SIM卡一張及型號MO-V3I號之手機一支予乙○○使用。
  (三)於民國九十七年三月十日，在雲林縣斗六市○○路一通訊行
    內，未經甲○○之同意，竟冒用甲○○之名義，以其所取得
    之甲○○之身分證、戶口名簿，向該通訊行申請預付卡型行
    動電話門號使用，致使不知情之已成年之通訊行人員代為填
    寫威寶電信股份有限公司之行動電話預付卡服務申請書一紙
    ，而後由乙○○在該申請書「申請人親簽」欄內，偽造「甲
    ○○」之署押即簽名一枚（偽造之署押即簽名詳如附表編號
    ３號所示），偽造成內容係「甲○○」於民國九十七年三月
    十日所製作之私文書即上開申請書一紙，而後將之交付予該
    通訊行之人員以行使，足以生損害於甲○○之權益及威寶電
    信股份有限公司對於行動電話門號核發與客戶資料管理之正
    確性，並因而使威寶電信股份有限公司陷於錯誤，誤以為確
    係甲○○本人申請，因而同意其申請，並交付門號為000
    0000000號之行動電話SIM卡一張予乙○○使用。
二、案經甲○○訴請雲林縣警察局斗南分局移送台灣雲林地方法
    院檢察署檢察官偵查起訴。
    理      由
甲、程序方面：
一、按被告以外之人於偵查中向檢察官所為之陳述，除顯有不可
    信之情況者外，得為證據，刑事訴訟法第一百五十九條之一
    第二項定有明文。經查：証人甲○○於檢察官偵查中具結後
    所為之陳述，因檢察官原則上均能遵守法律規定，不致違法
    取供，另証人甲○○於原審及本院審理時亦均未主張其於檢
    察官偵查中之供述有何違反其自由意志之情形，足見証人甲
    ○○於檢察官偵查中具結後所為之陳述，應無顯有不可信之
    情況；況証人甲○○亦經原審及本院分別以証人之身分傳訊
    供被告詰問，以保障被告之反對詰問權，是揆諸前開規定，
    証人甲○○於偵查中經具結後向檢察官所為之陳述，自得為
    証據。
二、次按被告以外之人於審判外之陳述，雖不符前四條之規定，
    而經當事人於審判程序同意作為證據，法院審酌該言詞陳述
    或書面陳述作成時之情況，認為適當者，亦得為證據，刑事
    訴訟法第一百五十九條之五第一項亦定有明文。經查：本判
    決所援引之書面証據，業經被告、辯護人及檢察官於本院審
    理時表示同意作為証據（見本院卷第七十五頁至第七十七頁
    筆錄），是本院審酌上開書面作成之資料，均係依據當時之
    實際情況而製作，應無不當之人為因素所介入，其內容應具
    備合法可信之適當性保障，而具有真實性等作成時之一切情
    況，認為適當，爰將之列為証據。
乙、實體方面：
一、上開犯罪事實業據上訴人即被告乙○○於原審及本院審理時
    坦承不諱（見原審卷第一三０頁反面、第一三一頁反面及本
    院卷第七十七頁、第七十八頁、第九十二頁及第九十三頁筆
    錄），核與証人即被害人甲○○於偵審中証述之情節相符（
    見偵字第二八四六號卷第三十一頁至第三十三頁、第四十頁
    至第四十二頁、原審卷第六十七頁至第七十四頁及本院卷第
    七十八頁至第八十四頁筆錄），此外參酌：、被告上開事
    實欄一之(一)所載之犯行，並有威寶電信股份有限公司民國九
    十七年十二月十一日函及檢送之附件說明、以甲○○名義申
    請之威寶電信股份有限公司門號0000000000號之
    行動電話服務申請書（附申請人甲○○之身分証影本及戶口
    名簿影本各一紙）及精彩專案同意書各一紙在卷可稽（附於
    原審卷第七十六頁至第八十二頁）。、被告上開事實欄一
    之(二)所載之犯行，並有臺灣大哥大股份有限公司民國九十七
    年十二月九日法大字第０九七一二三八六八號函及檢送之門
    號0000000000號基本資料查詢一紙、以甲○○名
    義申請之台灣大哥大門號0000000000號之行動通
    信網路業務服務申請書（附申請人甲○○之身分証影本）及
    新申裝號碼可攜同意書各一紙在卷可稽（附於原審卷第三十
    八頁至第四十頁）。、被告上開事實欄一之(三)所載之犯行
    ，並有威寶電信股份有限公司民國九十七年十二月十一日函
    及檢送之附件說明、以甲○○名義申請之威寶電信股份有限
    公司門號0000000000號之行動電話預付卡服務申
    請書（附申請人甲○○之身分証影本及戶口名簿影本各一紙
    ）各一紙在卷可稽（附於原審卷第七十六頁、第七十八頁及
    第八十二頁至第八十三頁）。－－等情，足証被告上開自白
    顯無瑕疵，且與事實相符，其上開供述自足資為論罪科刑之
    依據。是綜上所述，被告罪証已明確，其上開犯行洵堪認定
    。
二、按行動電話SIM卡可供通訊使用，且在一定條件下具有可轉
    讓性，應認已有一定之財產價值而具有財物之性質，乃被告
    乙○○竟意圖為自己不法之所有，先後三次冒用「甲○○」
    之名義，以如事實欄所載之方式偽造成如事實欄所載之他人
    名義所製作之私文書即申請書與同意書，而後持向威寶電信
    股份有限公司或臺灣大哥大股份有限公司以行使，其行為自
    足以生損害於甲○○之權益及威寶電信股份有限公司或台灣
    大哥大股份有限公司對於行動電話門號核發與客戶資料管理
    之正確性，並因而致使威寶電信股份有限公司或台灣大哥大
    股份有限公司陷於錯誤，誤以為確係甲○○本人申請，因而
    同意其申請，並交付各該門號之行動電話SIM卡或型號MO-V3
    I之手機一支予被告（詳如事實欄所載），核被告先後三次
    所為，均係犯刑法第二百十六條、第二百一十條之行使偽造
    私文書罪及同法第三百三十九條第一項之詐欺取財罪。其各
    次偽造「甲○○」署押即簽名之行為為偽造私文書之部分行
    為均不另論罪，其偽造私文書而後行使，各次偽造之低度行
    為則為各次行使之高度行為所吸收，應各祇論以行使偽造私
    文書罪。又其各次所犯之行使偽造私文書罪及詐欺取財罪，
    均係一行為而觸犯行使偽造私文書罪及詐欺取財罪二罪名，
    各應依想像競合犯之例，從一重之行使偽造私文書罪處斷。
    公訴意旨漏未論及被告另犯詐欺取財罪，容有未洽，惟此部
    分犯行業經起訴書犯罪事實欄所詳載，且與上開行使偽造私
    文書罪有想像競合之裁判上一罪關係，本院自應併予審理，
    併此敘明。又被告所犯行使偽造私文書罪三罪，犯意各別，
    應分論併罰。另其利用不知情之已成年之通訊行人員代為填
    寫上開申請書及同意書，係間接正犯。查被告於民國九十三
    年及九十四年間，曾因違反毒品危害防制條例案件，經台灣
    雲林地方法院分別判處有期徒刑十月、七月及九月確定，並
    定應執行刑為有期徒刑一年六月，而於民國九十五年六月一
    日因縮短刑期而執行完畢等情，有臺灣高等法院被告前案紀
    錄表一紙在卷可稽，是其受有期徒刑之執行完畢後，五年內
    故意再犯本件有期徒刑以上之罪，均為累犯，均應依刑法第
    四十七條第一項之規定各加重其刑。
三、原審以被告罪証已明確，因予論罪科刑，固非無見，惟查：
    (一)按數罪之最重本刑均為五年以下有期徒刑，而均受六個月
    以下有期徒刑之宣告者，因該數罪原本均得易科罰金，故於
    各罪宣告刑項下，自均應諭知易科罰金之折算標準，本件原
    審就被告所犯行使偽造私文書罪三罪，既均宣告六月以下有
    期徒刑，且上開行使偽造私文書罪之最重本刑均為五年以下
    有期徒刑，則揆諸上開說明，就各罪所宣告之刑，自均應諭
    知易科罰金之折算標準（法院辦理刑事訴訟案件應行注意事
    項第一百四十七項參照），乃原審疏未詳查致未就被告所犯
    上開行使偽造私文書罪三罪所處之刑諭知易科罰金之折算標
    準，容有未洽。(二)次按「中華民國九十四年二月二日修正公
    布之現行刑法第四十一條第二項，關於數罪併罰，數宣告刑
    均得易科罰金，而定應執行之刑逾六個月者，排除適用同條
    第一項得易科罰金之規定部分，與憲法第二十三條規定有違
    ，並與本院釋字第三六六號解釋意旨不符，應自本解釋公布
    之日起失其效力」等情，業經司法院於民國九十八年六月十
    九日公布釋字第六六二號解釋在案，本件原審就被告所犯行
    使偽造私文書罪三罪，既均宣告六月以下有期徒刑，且上開
    行使偽造私文書罪之最重本刑均為五年以下有期徒刑，而均
    得諭知易科罰金之折算標準，則揆諸上開說明，其定應執行
    之刑縱已逾六個月，仍應諭知易科罰金之折算標準，乃原審
    未及適用上開解釋，致未就定執行刑部分諭知易科罰金之折
    算標準，亦有未洽。是被告上訴意旨先則否認犯行，嗣則坦
    承犯行並請求從輕量刑，因而指摘原判決不當，雖無理由，
    惟原判決既有上開可議之處，即屬無可維持，自應由本院將
    原判決予以撤銷改判，期臻妥適。爰審酌被告冒用被害人之
    名義申請行動電話使用，對被害人及電信公司所造成之損害
    非小，其教育程度為士官學校畢業及其犯罪後坦承犯行，態
    度尚稱良好等一切情狀，分別量處如主文第二項所示之刑，
    並定其應執行之刑及諭知易科罰金之折算標準。另附表編號
    １、２、３號所示之私文書上所偽造之「甲○○」之署押即
    簽名，均係被告所偽造之署押，均應依刑法第二百十九條之
    規定，分別於其各次所犯罪名項下宣告沒收。
據上論斷，應依刑事訴訟法第三百六十九條第一項前段、第三百
六十四條、第二百九十九條第一項前段，刑法第二百十六條、第
二百十條、第三百三十九條第一項、第五十五條、第四十一條第
一項、第四十七條第一項、第二百十九條、第五十一條第五款，
刑法施行法第一條之一，判決如主文。
本案經檢察官張太龍到庭執行職務。
中    華    民    國    98    年    6     月    29    日
                    台灣高等法院台南分院刑事第四庭
                              審判長法  官  吳志誠
                                    法  官  陳珍如
                                    法  官  羅心芳
以上正本證明與原本無異。
如不服本判決應於收受送達後10日內向本院提出上訴書狀，其未
敘述上訴理由者，並得於提起上訴後10日內向本院補提理由書（
均須按他造當事人之人數附繕本）「切勿逕送上級法院」。
                                    書記官  周美莉
中    華    民    國    98    年    6     月    29    日
附錄：本判決論罪科刑法條
中華民國刑法第210條（偽造變造私文書罪）
偽造、變造私文書，足以生損害於公眾或他人者，處5年以下有
期徒刑。
中華民國刑法第216條（行使偽造變造或登載不實之文書罪）
行使第210條至第215條之文書者，依偽造、變造文書或登載不實
事項或使登載不實事項之規定處斷。
中華民國刑法第339條第1項（普通詐欺罪）
意圖為自己或第三人不法之所有，以詐術使人將本人或第三人之
物交付者，處5年以下有期徒刑、拘役或科或併科1千元以下罰金
。
附表：
┌──┬────┬─────┬───────┬───────┐
│編號│電信公司│申請之電話│偽造之私文書名│應沒收之署押  │
│    │        │號碼      │稱            │              │
├──┼────┼─────┼───────┼───────┤
│１  │威寶電信│0000000000│偽造成內容係黃│於左列申請書上│
│    │股份有限│          │國永於民國九十│「申請人簽章」│
│    │公司    │          │七年一月十五日│欄內及同意書上│
│    │        │          │所製作之威寶電│「立同意書人簽│
│    │        │          │信股份有限公司│章」欄內所偽造│
│    │        │          │行動電話服務申│之「甲○○」之│
│    │        │          │請書及精彩專案│署押即簽名各一│
│    │        │          │同意書各一紙  │枚            │
├──┼────┼─────┼───────┼───────┤
│２  │臺灣大哥│0000000000│偽造成內容係黃│於左列申請書上│
│    │大股份有│          │國永於民國九十│「申請人簽章」│
│    │限公司  │          │七年二月四日所│欄內及同意書上│
│    │        │          │製作之台灣大哥│「立同意書人簽│
│    │        │          │大股份有限公司│章」欄內、「立│
│    │        │          │行動通信網路業│同意書人」欄內│
│    │        │          │務服務申請書及│所偽造之「黃國│
│    │        │          │新申裝號碼可攜│永」之署押即簽│
│    │        │          │同意書各一紙  │名共三枚      │
├──┼────┼─────┼───────┼───────┤
│３  │威寶電信│0000000000│偽造成內容係黃│於左列申請書上│
│    │股份有限│          │國永於民國九十│「申請人親簽」│
│    │公司    │          │七年三月十日所│欄內所偽造之「│
│    │        │          │製作之威寶電信│甲○○」之署押│
│    │        │          │股份有限公司行│即簽名一枚    │
│    │        │          │動電話預付卡服│              │
│    │        │          │務申請書一紙  │              │
└──┴────┴─────┴───────┴───────┘


司法院資訊處製作；財團法人民間司法改革基金會備份。
